【裁判字號】    95,聲,788
【裁判日期】    950629
【裁判案由】    返還提存物
【裁判全文】
臺灣桃園地方法院民事裁定               95年度聲字第788號
聲  請  人  甲○   ○○○○○.
相  對  人  新連興彈簧有限公司
法定代理人  乙○○
上列聲請人聲請返還擔保金事件，本院裁定如下：
    主  文
聲請駁回。
    理  由
一、按訴訟終結後，供擔保人證明已定20日以上之期間，催告受
    擔保利益人行使權利而未行使者，法院應依供擔保人之聲請
    ，以裁定命返還其提存物或保證書；第104 條之規定，於其
    他依法令供訴訟上之擔保者準用之，民事訴訟法第104 條第
    1 項第3 款、第106 條分別定有明文。而此所謂訴訟終結，
    應從廣義解釋，包括執行程序終結在內（最高法院75年度台
    抗字第261 號裁判意旨參照）。由是可知，於訴訟終結後或
    執行程序終結後，供擔保人須證明已定20日以上之期間催告
    受擔保利益人行使權利，而受擔保利益人未於期間內行使者
    ，始得聲請法院以裁定命返還其提存物或保證書。次按公司
    設立登記，一經主管機關撤銷，其尚未解散者，亦自然隨之
    解散，故撤銷登記亦為公司解散之原因，而公司解散後尚須
    經清算程序，了結其法律關係，在清算範圍內視為尚未解散
    ，即在清算完結前，法人之人格於清算之範圍內，仍然存續
    ，必待清算完結後，公司之人格始歸於消滅（最高法院81年
    度第2 次民事庭會議決議可資參照）。
二、本件聲請意旨略以：聲請人前遵鈞院81年度全字第1212號假
    扣押裁定，以本院82年度存字第38號提存擔保金新臺幣（下
    同）100,000 元，即聲請本院以82年度執全字第10號為假扣
    押強制執行在案。茲因聲請人業已撤回假扣押執行，復訂20
    日以上期間通知相對人於收受後行使權利，惟因相對人已撤
    銷公司登記致無法送達，爰依法聲請准予返還前開擔保金等
    語。並提出民事假扣押裁定、提存書、國庫存款收款書、本
    院民事執行處函、存證信函暨信封、相對人公司基本資料查
    詢、桃園縣政府營利事業登記公示詳細資料（均為影本）各
    1 份為證。
三、經查，聲請人所述上開事實，固據其提出與所述相符之證據
    為證，並經本院依職權調取前開卷宗核閱無訛，惟查，聲請
    人主張相對人已撤銷公司登記乙節，雖堪信為真實，然相對
    人公司並未向本院陳報清算已經終結，則其法人格於清算之
    範圍內仍為存續，聲請人仍得向相對人為行使權利之通知。
    雖聲請人所為行使權利之通知，經郵局以原址查無此公司而
    退回郵件（況查聲請人寄發之地址並非相對人公司登記之營
    業地址：桃園縣桃園市○○里○○路39之7 號），然其仍得
    以他法探知相對人之新址而再加送達；即便聲請人盡相當方
    法探查，仍未能得知相對人之新址，法律上亦有其他方法可
    採（如公示送達）。是本件聲請人並未依法定相當期間催告
    相對人行使權利，揆諸首揭法律規定及說明，聲請人本件聲
    請，於法尚有未合，自不應准許。
中    華    民    國    95    年    6     月    29    日
                  民事第三庭    法  官  張益銘
上列正本證明與原本無異
如不服本裁定應於送達後10日內向本院提出抗告狀，並應繳納抗
告裁判費新台幣1,000 元。
中    華    民    國    95    年    6     月    29    日
                                書記官  陳純姃


司法院資訊處製作；財團法人民間司法改革基金會備份。
